臺灣高雄地方法院刑事判決　　　　　　　　　　　　　九十三年度訴字第七一六號
　　公　訴　人　臺灣高雄地方法院檢察署檢察官
　　被　　　告　己○○
　　　　　　　　丁○○
右列被告等因妨害自由案件，經檢察官提起公訴（九十二年度偵字第二五二○四號）
，本院判決如左：
    主  文
己○○共同以非法方法剝奪他人之行動自由，累犯，處有期徒刑柒月。
丁○○共同以非法方法剝奪他人之行動自由，處有期徒刑肆月，如易科罰金，以參佰
元算折算壹日。
扣案之仿衝鋒槍外型製造之玩具空氣槍玩具空氣槍壹支（槍枝管制編號000000
0000）、仿ＧＬＯＣＫ１９型半自動手槍外型製造之玩具空氣手槍壹支（槍枝管
制編號0000000000），均沒收。
    事  實
一、己○○曾於民國八十六年十二月間因贓物案件，經臺灣臺中地方法院判處有期徒
    刑五月確定，於九十年七月二十三日入監執行，嗣於九十年十二月二十二日執行
    完畢，其與戊○○有交易往來關係，因不滿戊○○未給付其佣金，於九十二年十
    二月十三日凌晨一時許，駕駛ＺＱ─五五００號之自用小客車尾隨戊○○（起訴
    書誤植為李忠展）所駕駛ＺＪ─七０四五號並附載有其懷有身孕之妻子丙○○之
    自用小客車後，於行經高雄市○鎮區○○路時，駕車行駛至戊○○所駕駛之前開
    車輛旁，並搖下車窗手持不具殺傷力，惟外觀酷似真槍之仿衝鋒槍外型製造之玩
    具空氣槍一支（槍枝管制編號0000000000）朝戊○○作出射擊動作，
    並喝令戊○○停車，致戊○○心生畏懼，而隨即將車輛停放於民權路上，並依己○○指示下車後，己○○即撥打電話予丁○○，丁○○並轉知當時在其身旁之甲○○（甲○○涉嫌妨害自由部分另由本院以九十三年度訴字第一八六二號審理中
    ），二人共同趕赴前開地點後，己○○即與丁○○及甲○○共同基於妨害戊○○
    及丙○○行動自由之犯意聯絡，由甲○○持不具殺傷力，惟外型酷似真槍之仿Ｇ
    ＬＯＣＫ１９型半自動手槍外型製造之玩具空氣手槍一支（槍枝管制編號000
    0000000）抵住戊○○腰部，強押戊○○上車後，由丁○○駕駛戊○○所
    有前開車輛，丙○○則乘坐於駕駛座旁之副駕駛座，甲○○及戊○○坐於後座，
    並由己○○駕駛其所有前開ＺＱ─五五００號自用小客車在後跟車，欲強押戊○○及丙○○二人前往高雄市○○路三十七號「寶來貿易公司」談判，而以此等非
    法方法剝奪戊○○及丙○○之行動自由。嗣行經高雄市○○路與中山路口時，即
    改由甲○○駕駛戊○○所有前開車輛，丙○○仍乘坐於駕駛座旁之副駕駛座，己○○及戊○○坐於後座，而由丁○○駕駛己○○所有前開ＺＱ─五五００號自用
    小客車在後跟車。又於前往同盟路途中，己○○並手持上開仿衝鋒槍外型製造之
    玩具空氣槍，指著丙○○之肚子及頭部，向戊○○恫稱：「要大人還是要小孩」
    等語，致丙○○及戊○○均心生畏懼。嗣行經高雄市○○路與同盟路口時，因丙○○受驚嚇肚子疼痛不已，經戊○○央求己○○將丙○○送往醫院後，始由丁○○駕駛前開ＺＱ─五五００號自用小客車載同丙○○至位於高雄市左營區○○○
    路之怡和醫院就醫，而己○○與甲○○則改押戊○○至同盟路上之德惠汽車旅館
    一○七室談判，戊○○因心生畏懼而口頭允諾給付己○○新台幣（下同）十萬元
    之佣金後（嗣未給付），己○○乃陪同戊○○搭乘計程車前往怡和醫院探視丙○○。因丙○○已報警處理，丁○○及己○○分別於同日二時三十分許及四時許為
    警於怡和醫院前逮捕，並扣得己○○所有之上開玩具空氣槍二支，甲○○則趁隙
    逃逸。
二、案經戊○○訴由高雄市政府警察局左營分局報請臺灣高雄地方法院檢察署檢察官
    偵查起訴。
    理  由
一、訊據被告丁○○對於右揭事實坦承不諱，另被告己○○雖對於右揭時、地共同與
    丁○○及甲○○以前揭方式剝奪戊○○及丙○○之行動自由等情供承不諱，惟辯
    稱：伊並未持槍對著丙○○頭部，而係持槍抵著丙○○所乘坐之副駕駛座椅背，
    問戊○○看這樣下去要怎麼辦，要如何處理云云。經查：
  (一)右開犯罪事實，業據告訴人戊○○於警詢、偵查及本院審理時指訴明確，核與被
    害人丙○○於偵查中證述之情節相符，並有己○○所有仿衝鋒槍外型製造之玩具
    空氣槍一支及仿ＧＬＯＣＫ１９型半自動手槍外型製造之玩具空氣手槍一支扣案
    可證。而前開扣案之玩具手槍二支，經送請內政部警政署刑事警察局鑑定之結果
    ，(1)送鑑烏茲衝鋒槍壹枝（槍枝管制編號0000000000），認係仿衝鋒
    槍外型製造之玩具空氣槍，以填充氣體為發射動力，經實際試射，槍枝嚴重漏氣
    ，無法供發射彈丸使用，認不具殺傷力；(2)送鑑貝瑞塔手槍壹枝（槍枝管制編號
    0000000000），認係仿ＧＬＯＣＫ１９型半自動手槍外型製造之玩具
    空氣手槍一支，以填充氣體為發射動力，經實際試射，其發射動能甚微，認不具
    殺傷力，亦有內政部警政署刑事警察局九十三年一月十六日刑鑑字第○九二○二
    四○四七六號槍彈鑑定書乙份附卷可憑。
  (二)至被告己○○雖以前詞為辯，惟查被告己○○於換車乘坐告訴人所有ＺＪ─七０
    四五號自用小客車後，確實持槍指著丙○○肚子及頭部，向告訴人恫稱：「要大
    人還是要小孩」等情，業據被害人丙○○於偵查中結證明確（見偵查卷第五十二
    頁反面），並經告訴人戊○○於本院審理時供證屬實（見本院審判筆錄）。參以
    被害人丙○○於九十三年三月五日檢察官偵查中為前開陳述時，仍當庭啜泣等情
    ，亦經記明於偵查筆錄（見偵查卷第五十二頁反面、第五十三頁），則被害人丙○○倘非係當時確實親身經歷遭被告己○○持槍指著肚子及頭部恐嚇乙事，並因
    而身心嚴重受創，焉有於相隔月餘後，憶及此事時，仍當庭啜泣之理？是被告被
    告己○○確有於告訴人所有前開自用小客車內，持槍指著被害人丙○○肚子及頭
    部，向告訴人恫稱：「要大人還是要小孩」乙節，堪足認定。被告己○○前開所
    辯，顯係卸責之詞，不足採信。
  (三)綜上所述，本件事證明確，被告等妨害自由犯行堪以認定，應予依法論科。
二、核被告丁○○、己○○所為，均係犯刑法第三百零二條第一項之剝奪行動自由罪
    。又刑法第三百零二條之妨害自由罪，包括私行拘禁及以其他非法方法剝奪人之
    行動自由行為，所謂非法方法，包括強暴、脅迫、恐嚇等情事在內，被告己○○
    於剝奪告訴人及被害人丙○○之行動自由犯行繼續中，持上開不具殺傷力外觀酷
    似真槍之仿衝鋒槍外型製造之玩具空氣槍，指著被害人丙○○之肚子及頭部，向
    告訴人恫稱：「要大人還是要小孩」，致被害人丙○○及告訴人心生畏懼之行為
    ，此部分原屬剝奪包含於告訴人及被害人丙○○行動自由犯行之同一意念中，是
    被告己○○對於告訴人及被害人丙○○所為，雖合於刑法第三百零五條恐嚇危害
    安全之情形，仍應視為剝奪行動自由之部分行為，此參最高法院九十年度台上字
    第六九六九號判決意旨自明。又按共同正犯不限於事前有協議，即僅於行為當時
    有共同犯意之聯絡者，亦屬之。共同正犯間，非僅就其自己實施之行為負其責任
    ，並在犯意聯絡之範圍內，對於他共同正犯所實施之行為，亦應共同負責。共同
    正犯之成立，祇須具有犯意之聯絡，行為之分擔，既不問犯罪動機起於何人，亦
    不必每一階段犯行，均經參與。共同實施犯罪行為為共同正犯構成要件之一。所
    謂共同實施，雖不以參與全部犯罪行為為限，要必分擔實施一部分，始得為共同
    正犯（最高法院三十上字第八七○號、三十上字第八七○號、三十年上字第八七
    ○號、三十二年上字第一九○五號、三十四上字第八六二號、四十六年字第一三
    ○四號判例意旨參照）。而本件被告丁○○與另案被告甲○○均知悉被告己○○
    與告訴人兩人間佣金糾紛之事，故當時被告己○○找渠二人前往幫忙等情，業據
    被告己○○於偵查中供承在卷（見偵查卷第四十五頁反面），足見被告丁○○及
    另案被告甲○○與被告己○○間，就本件犯行確有犯意聯絡及行為分擔甚明。是
    被告己○○、丁○○及另案被告甲○○間，有犯意之聯絡及行為之分擔，均為共
    同正犯。其等以同一妨害自由之行為，同時剝奪告訴人戊○○及被害人丙○○之
    行動自由而侵害二個同種法益，為想像競合犯，應從一以非法方法剝奪人之行動
    自由罪論處。再查，被告己○○曾於八十六年十二月間因贓物案件，經臺灣臺中
    地方法院判處有期徒刑五月確定，於九十年七月二十三日入監執行，嗣於九十年
    十二月二十二日執行完畢，有本院被告全國前案紀錄表一份附卷足憑，其於五年
    內再犯本案有期徒刑以上之罪，為累犯，應依刑法第四十七條規定加重其刑。爰
    審酌被告己○○、丁○○不思循正途解決被告己○○與告訴人間之債務關係，率
    爾剝奪告訴人及被害人之行動自由，嚴重侵害他人身體自主權，並致告訴人及被
    害人身心受創，所為均屬不當，且被告己○○於犯後僅坦承部分犯行，態度非佳
    ，及被告丁○○犯後坦承犯行，態度尚屬良好，並參以被告二人之智識程度、犯
    罪動機、犯罪手段等一切情狀，分別量處如主文所示之刑，並就被告丁○○所受
    有期徒刑之宣告部分，諭知易科罰金之折算標準。
三、扣案之仿衝鋒槍外型製造之玩具空氣槍玩具空氣槍一支（槍枝管制編號0000
    000000）、仿ＧＬＯＣＫ１９型半自動手槍外型製造之玩具空氣手槍一支
    （槍枝管制編號0000000000）及具子彈外型之實心金屬物一顆，係屬
    被告己○○所有，且供被告等供犯本件犯罪所用之物，業據被告己○○供承在卷
    ，爰均依刑法第三十八條第一項第二款宣告沒收。至扣案之子彈一顆，雖係被告
    己○○所有，然經送請內政部警政署刑事警察局鑑定之結果，認送鑑子彈壹顆，
    係具子彈外型之實心金屬物，亦有前揭內政部警政署刑事警察局九十三年一月十
    六日刑鑑字第○九二○二四○四七六號槍彈鑑定書乙份附卷可憑，並非違禁物，
    且查無證據足資證明係供被告等供犯罪所用或供犯罪預備之物，自不予宣告沒收
    ，附此敘明。
據上論斷，應依刑事訴訟法第二百九十九條第一項前段，刑法第二十八條、第三百零
二條第一項、第四十七條、第四十一條第一項前段、第三十八條第一項第二款，罰金
罰鍰提高標準條例第一條前段、第二條，判決如主文。
本案經檢察官乙○○到庭執行職務。
中      華      民      國      九十三      年    十一   月      三     日
                                  臺灣高雄地方法院刑事第十二庭
                                      審判長法  官  張維君
                                            法  官  伍逸康
                              法  官  劉惠娟
右正本證明與原本無異。
如不服本判決，應於判決送達後十日內，向本院提出上訴狀。
                                            書記官  陳素徵
中      華      民      國      九十三      年    十一   月      五     日
中華民國刑法第三百零二條
(剝奪他人行動自由罪)
私行拘禁或以其他非法方法，剝奪人之行動自由者，處五年以下有期徒刑
、拘役或三百元以下罰金。
因而致人於死者，處無期徒刑或七年以上有期徒刑，致重傷者，處三年以
上十年以下有期徒刑。
第一項之未遂犯罰之。
